【裁判字號】    89,簡上,749
【裁判日期】    900928
【裁判案由】    損害賠償
【裁判全文】
臺灣臺北地方法院民事判決  八十九年度簡上字第七四九號
    上  訴  人  乙○○
    被  上訴人  甲○○
右當事人間請求損害賠償事件，上訴人對於中華民國八十九年九月二十日本院台北簡
易庭八十九年度北交簡附民字第三六號第一審判決提起上訴，本院判決如左：
        主      文
上訴駁回。
第二審訴訟費用由上訴人負擔。
        事      實
甲、上訴人方面：
  一、聲明：原判決不利於上訴人部分，請予以廢棄，駁回被上訴人第一審之訴。
  二、陳述：除與原審判決書所載者相同，茲予引用外，補稱：
  （一）本件肇事責任尚待釐清。
  （二）被上訴人是穿半袖衣服，其衣服未破損，不可能受傷，當初醫生未為診療。
  （三）關於被上訴人所提機車修理費收據影本：因車行不須繳納營業稅，且無日期
        限制，故交易雙方合意虛報數額之可能性甚大；又該收據未載明買受人，如
        何證明為事故後肇事車輛之維修費用？該收據非證人即車行負責人所開，且
        證人就收據所載兩項修理項，僅記得前叉一項，金額尚經被上訴人當庭提醒
        方能陳述，故證人所言應不能證明收據所載為真實；另證人在非其親自修理
        之情況下，尚能當庭說出工資與材料之價格，其任意陳述之可能性甚高。
  （四）台北市車輛行車事故鑑定委員會鑑定費用新台幣（下同）三千元，非車輛事
        故所造成之必然支出，且該鑑定係由其他案件（本院台北簡易庭八十八年度
        北小字第三一二四號）審理法官委託鑑定，並非本案之鑑定費用，故被上訴
        人請求該部分損害賠償，於法不合。
  （五）精神上損害賠償之判定無客觀標準：被上訴人請求附帶民事賠償訴狀中，本
        無要求精神賠償，經民事庭承審法官提示後，方於審判庭上追加，因此，承
        審法官已失其聽審之超然立場，故精神賠償六千元失其客觀標準。
  （六）上訴人係台大政治系畢業，八十八年之薪資所得為四十一萬元。
  三、證據：援用原審之立證方法。
乙、被上訴人方面：
  一、聲明：駁回上訴。
  二、陳述：除與原審判決書所載者相同茲予引用外，補稱：
  （一）被上訴人為教師，每月薪資五萬元，年收入約六十萬元。
  （二）交通事故鑑定費用應由上訴人負擔。
  三、證據：除援用原審之立證方法外，並聲請訊問證人吳碧蓮。
    理  由
一、被上訴人起訴主張：其於八十八年七月二十六日上午九時許，駕駛ＡＸＫ－二二
    六號重型機車行經台北市○○路時，遭上訴人駕駛之ＤＢ－一Ｏ三七號自用小客
    車撞及，致被上訴人所駕駛之重型機車毀損，衣服破損，身體手腳多處擦傷，手
    上佩帶的手鐲斷裂，因而請求診療費用六百三十五元、計程車資三百二十元、藥
    費二千二百元、機車修理費三千一百元、十日之便當費用一萬五千元、手鐲一只
    二萬五千元、事故鑑定費用三千元、精神上損害賠償二十萬元，合計二十四萬九
    千二百五十五元，並請求自起訴狀繕本送達之翌日起至清償日止，按年息百分之
    五計算之利息等語。
二、原審判決依本院台北簡易庭八十九年北交簡字第一四八六號上訴人過失傷害事件
    刑事簡易判決所認定之事實，以：上訴人於前揭時地駕駛ＤＢ－一Ｏ三七號自用
    小客車，明知汽車駕駛人應注意車前狀況，並隨時採取必要之安全措施且行經無
    號誌之交叉路口時，應減速慢行，作隨時停車之準備，而依當時情形又無不能注
    意之情形，竟疏未注意，仍貿然以時速四十公里之速度通過該無號誌交叉路口，
    適被上訴人騎乘ＡＸＫ－二二六號機車沿莊敬路北向東方向左轉，疏未注意讓直
    行車先行，致上訴人閃避不及而撞及被上訴人所騎乘之機車，被上訴人人車倒地
    ，右肩部、背部及右下肢挫傷等情，參酌道路交通事故調查報告表內所繪製之肇
    事後兩造車輛靜止之位置，上訴人駕駛之自用小客車已過無號誌交叉路口之中心
    線，始與被上訴人騎乘之重型機車發生擦撞，及上訴人於卷附談話紀錄表上之陳
    述：肇事前我駕車沿莊敬路南向北行駛，當時我左前方有輛公車與我同向行駛，
    當我車行至路口時，我欲由公車右側通過，突然有輛重機車ＡＸＫ－二二六號由
    公車後方，北向東方向左轉，致其前車頭撞及我車左前車角而肇事等語，與被上
    訴人陳稱：肇事前我騎車沿莊敬路北向東左轉，行至肇事地點，我快通過肇事路
    口時，突然有輛自小客車ＤＢ－一Ｏ三七號與我車同路，南向北快速駛來，其左
    前車頭撞及我車之前車頭等語，認被上訴人係左轉車輛，在交叉路口見直行之上
    訴人自用小客車，並未暫停讓直行車先行，上訴人駛過無號誌之交叉路口時，亦
    未減速慢行，始致生本件車禍，兩造對車禍之發生均有過失；同時，本件行車事
    故經送請鑑定之結果，同認被上訴人係左轉車未讓上訴人駕駛之直行車先行，為
    肇事主因，上訴人行經無號誌之交岔路口未減速慢行，應為肇事次因，有台北市
    車輛行車事故鑑定委員會八十九年一月二十五日北鑑審字第八八Ｏ三二一二ＯＯ
    號函附鑑定意見書一份附卷可稽，故上訴人就車禍之發生應負過失責任；從而被
    上訴人請求之醫藥費用六百三十五元、機車毀損修繕費三千一百元、車禍肇事責
    任鑑定費用三千元及精神上損害賠償六千元，應予准許，再斟酌兩造之過失程度
    ，認上訴人應負之過失程度為百分之四十，故應負擔五千零九十四元之損害，並
    應給付自起訴狀繕本送達被上訴人之翌日即八十九年八月三十日起至清償日止按
    年利率百分之五計算之利息，並駁回被上訴人其餘之請求等語。經核並無不合。
三、上訴人雖主張：肇事責任尚待釐清；被上訴人不可能受傷；機車修理費數額可能
    虛報，且未載買受人，又非證人所開立，證人可能任意陳述，不能證明係肇事車
    輛之維修費用；台北市車輛行車事故鑑定委員會鑑定費用三千元非車輛事故所造
    成之必然支出，亦非本案之鑑定費用；精神上損害賠償之判定失其客觀標準等語
    ，然查：
（一）兩造間前開行車事故，經本院台北簡易庭八十八年度北小字第三一二四號上訴
      人請求被上訴人損害賠償事件函請台北市車輛行車事故鑑定委員會鑑定結果，
      認被上訴人係左轉車未讓上訴人駕駛之直行車先行，上訴人行經無號誌之交岔
      路口未減速慢行，均違反道路交通安全規則規定之注意義務等情，有台北市車
      輛行車事故鑑定委員會八十九年一月二十五日北鑑審字第八八六Ｏ三二一二Ｏ
      Ｏ號函附鑑定意見書影本附卷可稽，上訴人於該案中亦陳稱對該鑑定報告無意
      見，有該案八十九年三月六日言詞辯論筆錄影本附卷可參。故前開行車事尚無
      故上訴人所稱：肇事責任尚待釐清等情。
（二）被上訴人確因前開行車事故而受有右肩部、背部、右下肢等多發性挫傷，其就
      診而支出之醫藥費用計六百三十五元，業據被上訴人提出台北醫學院附設醫院
      出具之診斷證明書及醫療費用收據為證，上訴人亦因前開行車事故，經本院台
      北簡易庭八十九年度北交簡一四八六號刑事簡易判決以上訴人因過失傷害人而
      判處罰金四千元。故上訴人徒言被上訴人之其衣服未破損，不可能受傷，醫生
      未為診療等語，不足採信。
（三）關於被上訴人因機車毀損而請求之修理費部分，業據被上訴人提出收據影本為
      證，證人吳碧蓮亦結證稱：我先生開機車修理行，有修理ＡＸＫ－二二六號重
      型機車前叉等，前叉部分工資為五百元，輪框部分工資為二百元等語，並提出
      收據正本一紙為據；觀乎該收據上確載有「甲○○台照」、「ＡＸＫ－二二六
      」等字樣，再參酌上訴人對於卷附台北市政府警察局交通警察大隊交通事故研
      判表所載肇事經過係：重機車前車頭與自用小客車左前車角碰撞等語，並未爭
      執，則前開收據記載修理項目為「前叉」「前輪框」，確實符合被上訴人之機
      車於前開行車事故中損壞之事實，該收據之內容難謂有何不實。上訴人既未具
      體指摘收據所載單價如何不合理，則其空言：交易雙方可能合意虛報數額、收
      據非證人所開、證人僅記得前叉、證人可能任意陳述等語，均不足採。
（四）被上訴人就前開行車事故支付台北市車輛行車事故鑑定委員會鑑定費用三千元
      部分，雖非前開行車事故所造成之直接損害，然衡諸該項鑑定係釐清行車事故
      責任之重要依據，且性質類似之醫院診斷書費用，業經最高法院四十七年度台
      上字第一七九九號判決認為得在求償之列，故被上訴人自得將該鑑定費用列為
      其損害額。至於該項鑑定雖係由本院台北簡易庭八十八年度北小字第三一二四
      號函請鑑定，然該案中既未明示該項費用之負擔方式，被上訴人自得於本件中
      請求該部分損害賠償。
（五）至於上訴人雖主張原審判決命上訴人給付之精神上損害賠償金額無客觀標準等
      語，惟原審判決就上訴人應負責賠償之精神上損害賠償數額，已詳細敘明其依
      據及理由，參酌上訴人陳稱：其係台大政治系畢業，八十八年之薪資所得為四
      十一萬元等語，及被上訴人陳稱：其係教師，每月薪資五萬元，年收入約六十
      萬元等語，原審判決命上訴人給付之精神上損害賠償金額六千元，應認妥適，
      上訴人空言指摘，亦非可採。
四、據上論結，本件上訴為無理由，依民事訴訟法第四百三十六條之一第三項、第四
    百四十九條第一項、第七十八條，判決如主文。
中      華      民      國    九十      年      九      月    二十八    日
                                      民事第二庭審判長法官 丁蓓蓓
                                                      法官 陳婷玉
                                                      法官 林玲玉
右為正本係照原本作成
本判決不得上訴。
中      華      民      國    九十      年      九      月    二十八    日
                                                法院書記官  黃慧怡


司法院資訊處製作；財團法人民間司法改革基金會備份。
